臺灣高等法院刑事判決
111年度上訴字第18號
上  訴  人
即  被  告  胡耀宗



指定辯護人  本院公設辯護人戴遐齡
上列上訴人即被告因違反毒品危害防制條例案件，不服臺灣臺北
地方法院110年度訴字第354號，中華民國110年10月29日第一審
判決（起訴案號：臺灣臺北地方檢察署110年度偵緝字第520號）
，提起上訴，本院判決如下：
    主  文
上訴駁回。
    事  實
一、胡耀宗明知甲基安非他命係毒品危害防制條例第2條第2項第
    2款列管之第二級毒品，依法不得販賣，竟基於販賣第二級
    毒品以營利之犯意，先於民國108年2月15日晚間11時15分許
    ，使用門號0000000000號三星牌行動電話所安裝之通訊軟體
    LINE（下稱LINE），以暱稱「胡小宗」與陶建允連繫毒品交
    易事宜，約定以新臺幣（下同）4,500元之價格，販賣第二
    級毒品甲基安非他命1包(毛重約2公克)予陶建允後，胡耀宗
    旋即於同日晚間11時30分許，至全家便利商店新店玫瑰店（
    址設新北市○○區○○路00巷0號）前，交付第二級毒品甲基安
    非他命1包與陶建允，陶建允並交付價金4,500元與胡耀宗。
    嗣陶建允因涉嫌施用毒品案件罪嫌，供出毒品上游而為警循
    線查獲上情。
二、案經新北市政府警察局新店分局報告臺灣臺北地方檢察署檢
    察官偵查起訴。
    理  由
壹、證據能力
一、按被告以外之人於審判外之言詞或書面陳述，除法律有規定
    者外，不得作為證據；又被告以外之人於審判外之陳述，雖
    不符刑事訴訟法第159條之1至第159條之4之規定，而經當事
    人於審判程序同意作為證據，法院審酌該言詞陳述或書面陳
    述作成時之情況，認為適當者，亦得為證據。當事人、代理
    人或辯護人於法院調查證據時，知有第159條第1項不得為證
    據之情形，而未於言詞辯論終結前聲明異議者，視為有前項
    之同意，刑事訴訟法第159條第1項及第159條之5分別定有明
    文。經查，本判決下列所引用上訴人即被告胡耀宗（下稱被
    告）以外之人於審判外之陳述，被告經本院合法傳喚無正當
    理由未到庭，檢察官、被告、辯護人於本院準備程序中對本
    案之供述證據均不爭執其證據能力（見本院卷第50頁），本
    院審酌上開證據資料作成時之情況，尚無違法不當或證明力
    明顯過低之瑕疵，亦認為以之作為證據應屬適當，爰依上開
    規定，認前揭證據資料均有證據能力。
二、次按除法律另有規定外，實施刑事訴訟程序之公務員因違背
    法定程序取得之證據，其有無證據能力之認定，應審酌人權
    保障及公共利益之均衡維護，刑事訴訟法第158 條之4 定有
    明文。本案以下所引用之非供述證據，並無證據證明係實施
    刑事訴訟程序之公務員違背法定程序所取得，且經本院於審
    理時合法踐行調查程序，自應認均具有證據能力，得作為證
    據。
貳、認定犯罪事實所憑之證據及理由
一、上開犯罪事實，業據被告坦承不諱（見訴354卷第94、161頁
    ，本院卷第52頁），核與證人陶建允（下逕稱姓名，見偵22
    152卷第17至27、95至97，訴354卷第101至103頁）證述情節
    相符，並有列管毒品人口尿液檢體採集送驗紀錄表1紙(見偵
    22152卷第41頁)、臺灣尖端先進生技醫藥股份有限公司108
    年2月15日濫用藥物檢驗報告1紙(見偵22152卷第43頁)、陶
    建允指認被告臉書截圖及其手機LINE截圖(見偵22152卷第45
    至61頁)可稽，足認被告上開任意性自白與事實相符，堪予
    採信。
二、按販賣毒品罪之所謂「意圖」，即犯罪之目的，原則上不以
    發生特定結果為必要，只需有營利之意圖為已足，不以買賤
    賣貴而從中得利為必要。縱未確切查得販賣賺取之實際差價
    ，但除別有事證，足認係按同一價格轉讓，確未牟利之情形
    外，尚難執此認非法販賣之事證有所不足，致知過坦承者難
    辭重典，飾詞否認者反得逞僥倖，而失情理之平；且苟無利
    可圖，應無甘冒被查緝法辦之危險而平白為無償轉讓毒品之
    可能，是其販入之價格必較售出之價格低廉，而有從中賺取
    買賣差價牟利之意圖及事實，應屬符合論理法則且不違背社
    會通常經驗之合理判斷。查觀諸卷附被告與陶建允之LINE對
    話紀錄1份(見偵22152卷第47至61頁)，於案發當日交易前陶
    建允提及「現在有東西嗎」、「一個怎麼拿」、「兩個4000
    可以嗎」、「4500」，被告稱：「一個25」、「兩個45」、
    「真的沒辦法我拿這麼貴了」，參以陶建允證稱：被告提及
    「一個25」是指1公克甲基安非他命2,500元，我說2公克4,0
    00元，後來約定2公克4,500元等語（見偵22152卷第95至96
    頁），顯見被告係以賺取價差方式來獲利，且若非有利可圖
    ，被告豈會甘冒重刑之處罰而攜帶毒品至全家便利商店，增
    加為警查獲之風險以販賣甲基安非他命，足認被告所為本案
    販賣毒品之犯行，有營利之意圖至明。　
三、綜上，被告上開出於任意性之自白確與事實相符，堪以採信
    ，本案事證明確，被告上揭犯行洵堪認定，應依法論科。
參、論罪科刑
一、被告行為後，毒品危害防制條例第4條第2項、第17條第2項
    規定已於109年1月15日修正公布，於109年7月15日施行，毒
    品危害防制條例第4條第2項原規定：「製造、運輸、販賣第
    二級毒品者，處無期徒刑或7年以上有期徒刑，得併科新臺
    幣1千萬元以下罰金。」，修正後規定：「製造、運輸、販
    賣第二級毒品者，處無期徒刑或10年以上有期徒刑，得併科
    新臺幣1千5百萬元以下罰金。」，比較修正前後之規定，修
    正後將最低法定刑度提高為10年以上有期徒刑，且罰金刑亦
    提高為新臺幣1千5百萬元，解釋上自應以修正前之規定對被
    告較有利；又毒品危害防制條例第17條第2項原規定：「犯
    第4條至第8條之罪於偵查及審判中均自白者，減輕其刑。」
    修正為：「犯第4條至第8條之罪於偵查及歷次審判中均自白
    者，減輕其刑。」，修正後偵審自白減刑之要件較修正前嚴
    格，屬於法律變更之情形，且修正後規定亦未較有利於被告
    ，是綜合全部罪刑之結果比較後，本案自應適用修正前毒品
    危害防制條例第4條第2項、第17條第2項等規定。
二、核被告所為，係犯修正前毒品危害防制條例第4條第第2項之
    販賣第二級毒品罪；被告持有第二級毒品甲基安非他命之低
    度行為，為被告販賣第二級毒品甲基安非他命之高度行為所
    吸收，不另論罪。
三、刑之加重、減輕事由：
  ㈠查被告前因施用第二級毒品案件，經臺灣臺北地方法院以105
    年度簡字第169號判決處有期徒刑4月確定，於105年12月8日
    執行完畢，有本院被告前案紀錄表在卷可稽，其於上開徒刑
    執行完畢後，5年內故意再犯本案有期徒刑以上之罪，符合
    累犯之規定，斟酌司法院大法官釋字第775號解釋文及解釋
    理由書之意旨，被告上開施用毒品遭判刑入監服刑後，竟又
    為本案更嚴重之販賣第二級毒品罪，足見其對毒品危害防制
    條例相關禁絕毒品刑罰之反應力確屬薄弱、法敵對惡性自然
    較高，本院認應有加重其刑之必要，爰依刑法第47條第1項
    之規定，加重其刑（除販賣第二級毒品罪之法定刑無期徒刑
    部分，依法不得加重外）。
　㈡按犯毒品危害防制條例第4條至第8條之罪於偵查及審判中均
    自白者，減輕其刑，修正前同條例第17條第2項定有明文；
    其立法意旨在於獎勵犯罪行為人之悛悔，同時使偵查或審判
    機關易於發現真實，以利查緝，俾收防制毒品危害之效。查
    被告於警詢、偵訊時或供稱：與陶建允的LINE對話紀錄我完
    全沒有印象，我的確有跟他人相約在新北市○○區○○路00巷0
    號全家便利商店交易毒品，但我沒有跟陶建允交易過，我完
    全沒有跟陶建允見過面，我不認識陶建允，沒有販賣或提供
    第二級毒品與陶建允，我只有吸食安非他命云云（見偵2215
    2卷第7至16頁，偵緝142卷第41至42頁，偵緝520卷第75至77
    頁），或未提及販賣毒品之事（見偵緝142卷第8至9頁，偵
    緝520卷第75至77頁），換言之，被告於警詢及偵查中否認
    有何本案販賣毒品與陶建允之事實，自無修正前毒品危害防
    制條例第17條第2項之適用。辯護人為被告辯稱：被告於偵
    查中是因為搞不清楚買受之人是否為陶建允，所以才矢口否
    認，但參酌警詢筆錄的時間、地點及價錢後，被告承認有販
    賣之事實云云，與卷證不符，並不足取。
　㈢本案亦無因被告之供述毒品來源而查獲正犯或共犯之情事，
    有新北市政府警察局新店分局110年8月30日函1紙(見訴354
    卷第109頁)在卷可參，被告不符合毒品危害防制條例第17條
    第1項減刑之事由。
  ㈣按販賣第二級毒品之法定刑為「無期徒刑或7年以上有期徒刑
    ，得併科新臺幣1千萬元以下罰金」，然同為販賣第二級毒
    品之人，其原因動機不一，犯罪情節未必盡同，或有大盤毒
    梟者，亦有中小盤之分，甚或僅止於吸毒者友儕間謀取蠅頭
    小利互通有無，其販賣行為所造成危害社會之程度自屬有異
    ，法律科處此類犯罪，所設之法定最低本刑卻同為「無期徒
    刑或7年以上有期徒刑，得併科新臺幣1千萬元以下罰金」，
    不可謂不重，自非不可依客觀之犯行與主觀之惡性二者加以
    考量其情狀，是否有可憫恕之處，適用刑法第59條之規定酌
    量減輕其刑，期使個案裁判之量刑，能斟酌至當，符合罪刑
    相當原則及比例、平等原則。本案被告所犯販賣第二級毒品
    甲基安非他命之犯行僅有1次，雙方約定之價款僅為4,500元
    ，販售對象亦僅有陶建允1人，是被告所為與吸毒者之間為
    賺取蠅頭小利而有償提供毒品以他人施用者差異不大，其當
    非大中盤之毒梟、藥頭，是倘就被告販賣第二級毒品之犯行
    ，構成累犯，經裁量要加重其法定最低本刑(最低本刑為7年
    )，論以法定最低度刑，衡量被告犯罪之情狀，縱使量處法
    定最低度刑仍屬過重，依社會一般觀念及法律情感尚嫌過重
    ，堪認其犯罪情狀尚堪憫恕，爰依刑法第59條規定酌減其刑
    。綜上所述，被告依刑法第47條第1 項、第59條之規定，先
    加重後減輕其刑（除法定刑為無期徒刑不得加重外）。
肆、上訴駁回之理由　
一、原審同上開有罪之認定，以被告上開犯行事證明確，適用修
    正前毒品危害防制條例第4條第2項、刑法第2條第1項前段、
    第11條、第47條第1項、第59條、第38條之1第1項前段、第3
    項、第38條第4項、毒品危害防制條例第19條第1項等規定，
    並審酌被告明知毒品足以殘害人之身心健康，助長社會不良
    風氣，竟基於蠅頭小利而欲販賣第二級毒品甲基安非他命予
    他人，所為非但違反政府為防制毒品危害，維護國民身心健
    康之政策，且因毒品一般具有成癮性，施用毒品者一旦成癮
    ，戒除毒癮非易，間接危害社會治安，行為實有不該，但其
    販賣第二級毒品之對象僅為1人，暨其素行、犯罪之動機、
    目的，及自述高中肄業、在工地做鐵工，目前收入約每天2,
    000元，沒有需要扶養之親屬等一切情狀，量處有期徒刑3年
    8月，並就沒收部分說明：㈠未扣案犯罪所得4,500元，依刑
    法第38條之1第1項前段、第3項規定宣告沒收、追徵；㈡本案
    被告用以聯絡陶建允之三星牌行動電話1臺(含門號00000000
    00號)，並未扣案，依毒品危害防制條例第19條第1項、刑法
    第38條第4項規定宣告沒收、追徵。經核原審判決認事用法
    均無違誤，量刑、沒收亦屬妥適。
二、被告上訴請求適用修正前毒品危害防制條例第17條第2項之
    規定減輕其刑、從輕量刑云云。惟查：
　  按量刑之輕重，係屬事實審法院得依職權自由裁量之事項，
    苟已斟酌刑法第57條各款所列情狀，而未逾越法定刑度，不
    得遽指為違法（最高法院72年台上字第6696號判例意旨參照
    ）。且法院對於被告為刑罰裁量時，必須以行為人之罪責為
    依據，而選擇與罪責程度相當之刑罰種類，並確定與罪責程
    度相稱之刑度。縱使基於目的性之考量，認定有犯罪預防之
    必要，而必須加重裁量時，亦僅得在罪責相當性之範圍內加
    重，不宜單純為強調刑罰之威嚇功能，而從重超越罪責程度
    為裁判，務求「罪刑相當」。且在同一犯罪事實與情節，如
    別無其他加重或減輕之原因，下級審量定之刑，亦無過重或
    失輕之不當情形，則上級審法院對下級審法院之職權行使，
    原則上應予尊重（最高法院85年度台上字第2446號判決意旨
    參照）。原審量刑時業已審酌上情（詳前述），係以行為人
    責任為基礎，斟酌刑法第57條各款事由，而為刑之量定，既
    未濫用自由裁量之權限，亦無逾越職權或違反比例原則、罪
    刑均衡原則，自難認有何違法或不當；又被告於警詢、偵查
    中否認有何本案販賣毒品與陶建允之事實，無修正前毒品危
    害防制條例第17條第2項之適用（已如前述），被告猶執前
    詞提起上訴請求從輕量刑云云，並無理由，應予駁回。
伍、被告經本院合法傳喚，無正當理由不到庭，爰不待其陳述逕
    行判決。
據上論斷，應依刑事訴訟法第368條、第371條，判決如主文。
本案經檢察官黃思源提起公訴，檢察官羅松芳到庭執行職務。
中　　華　　民　　國　　111 　年　　3 　　月　　29　　日
　　　　　　　　　刑事第十二庭  審判長法　官  陳如玲
                                      法　官  魏俊明
                                      法　官  蔡如惠
以上正本證明與原本無異。
如不服本判決，應於收受送達後20日內向本院提出上訴書狀，其
未敘述上訴之理由者並得於提起上訴後20日內向本院補提理由書
（均須按他造當事人之人數附繕本）「切勿逕送上級法院」。
                                      書記官  宗志強
中　　華　　民　　國　　111 　年　　3 　　月　　29　　日
附錄：本案論罪科刑法條全文
修正前毒品危害防制條例第4條
製造、運輸、販賣第一級毒品者，處死刑或無期徒刑；處無期徒
刑者，得併科新臺幣2千萬元以下罰金。
製造、運輸、販賣第二級毒品者，處無期徒刑或7年以上有期徒
刑，得併科新臺幣1千萬元以下罰金。
製造、運輸、販賣第三級毒品者，處5年以上有期徒刑，得併科
新臺幣7百萬元以下罰金。
製造、運輸、販賣第四級毒品者，處3年以上10年以下有期徒刑
，得併科新臺幣3百萬元以下罰金。
製造、運輸、販賣專供製造或施用毒品之器具者，處1年以上7 
年以下有期徒刑，得併科新臺幣1百萬元以下罰金。
前五項之未遂犯罰之。